臺灣高等法院高雄分院刑事判決　　　　100年度上易字第318號
上　訴　人　臺灣高雄地方法院檢察署檢察官
被　　　告　郭鳳榮
上列上訴人因被告傷害案件，不服臺灣高雄地方法院99年度易字
第1954號中華民國100 年1 月7 日第一審判決（起訴案號：臺灣
高雄地方法院檢察署99年度偵字第20864 號），提起上訴，本院
判決如下：
    主  文
上訴駁回。
    理  由
一、公訴意旨略以：被告郭鳳榮於民國99年4 月13日上午8 時許
    ，在高雄市○○區○○路之八仙公園內，基於傷害之犯意，
    先以朝天椒塗抹陳東霖之臉頰，再持香菸燒灼陳東霖左側臉
    部，致陳東霖受有左顏面灼傷（1 ×0.5 ㎝，2 度，1 ％）
    等傷害。因認被告涉犯刑法第277 條第1 項之傷害罪嫌等語
    。
二、按犯罪事實應依證據認定之，無證據不得認定犯罪事實；又
    不能證明被告犯罪者，即應諭知無罪之判決，刑事訴訟法第
    154 條第2 項、第301 條第1 項分別定有明文。次按事實之
    認定，應憑證據，如未能發現相當證據，或證據不足以證明
    ，自不能以推測或擬制之方法，為裁判基礎；且認定不利於
    被告之事實須依積極證據，苟積極證據不足為不利於被告事
    實之認定時，即應為有利於被告之認定；另認定犯罪事實所
    憑之證據，雖不以直接證據為限，間接證據亦包括在內，然
    無論直接證據或間接證據，其為訴訟上之證明，須於通常一
    般之人均不致有所懷疑，而得確信其為真實之程度者，始得
    據之為有罪之認定，倘其證明尚未達到此一程度，而有合理
    之懷疑存在，無從使事實審法院得有罪之確信時，即應由法
    院為諭知被告無罪之判決，最高法院40年臺上字第86號、30
    年上字第816 號及76年臺上字第4986號判例意旨可資參照。
    又告訴人之指述，無非係以使被告受刑事追訴處罰為目的，
    有時難免故予誇大，自不得僅以告訴人之指述為唯一論據，
    仍應調查其他必要之證據，以查明是否與事實相符，亦有最
    高法院著有52年台上字第1300號判例意旨參照。
三、公訴人認被告郭鳳榮涉犯刑法第277 條第1 項傷害之罪嫌，
    無非係以告訴人陳東霖之指訴，及證人施大經於偵查中之證
    述，以及陳東霖於大東醫院之診斷證明書1 紙為其主要論據
    。
四、證據能力部分：
    本判決理由所援用之證據資料（含供述證據及非供述證據）
    ，被告及公訴人於本院言詞辯論終結前，均同意有證據能力
    或無意（見本院卷第31頁），本院審酌上開證據之作成，並
    無違法或不當情形，且與本案待證事實相關，適當作為證據
    ，依刑事訴訟法第159 條之5 第1 項之規定，認均具證據能
    力。
五、訊之被告郭鳳榮固坦承於前揭時地，經過八仙公園遇到陳東
    霖，於向陳東霖打招呼時，碰打陳東霖手臂1 下之事實，惟
    堅決否認有何傷害之犯行，辯稱：我沒有用香菸和辣椒弄陳
    東霖的臉，我到場時，陳東霖母親的朋友施大經、邱文彬及
    陳東霖均在該處剝辣椒，我過去跟他們打招呼，之後就到隔
    壁的椅子坐，沒多久我就離開了；如果我有傷害陳東霖的話
    ，施大經等人應會看到及制止，他們3 個人都有看到我騎機
    車離開現場等語。經查：
  (一)證人即被害人陳東霖於警詢、偵訊及原審審理時雖皆證稱：
    被郭鳳榮拿辣椒塗臉，用煙蒂燙伊的臉左下方等情（偵卷第
    6-7 、28頁；原審2 卷第40頁）。惟陳東霖於警詢係證稱：
    於99年4 月13 日15 時左右，伊當時到八仙公園內坐，郭鳳
    榮先拿朝天椒抹伊的臉，伊不理會他，他就拿香菸灼伊的臉
    等語；然於原審卻證稱：八點半那天，郭鳳榮就打伊1 次，
    不知道為何要打伊，用辣椒塗伊的臉，用煙蒂燙伊的臉左下
    方等詞；依上開2 次證述內容，被告究竟係在該日上午8 時
    30分打陳東霖？抑或是15時打陳東霖？陳東霖之證述前後已
    有不一。再者，觀諸下列陳東霖於原審之對話內容，檢察官
    問：「是否認識郭鳳榮？」、陳東霖答：「有。」；檢察官
    問：「是否認識寇鄘暐？」、陳東霖答：「認識。」；檢察
    官問：「你是否常常與郭鳳榮去公園玩？」、陳東霖答：「
    是。」；檢察官問：「都是在公園哪個地方玩？」、陳東霖
    答：「普通朋友。」；檢察官問：「都在公園哪個地方聊天
    或是做什麼活動，都在哪邊？」、陳東霖答：「都在涼亭，
    沒有去籃球場。」；檢察官問：「如果你與郭鳳榮一起聊天
    、活動時，寇鄘暐是否會與你們一起？」、陳東霖答「會（
    證人點頭）」；檢察官問：「郭鳳榮與你同在一起聊天、活
    動，他會捏你的臉嗎或拍打你的肩膀嗎？」、陳東霖答：「
    （證人搖頭）」；檢察官問：「他那時候是否會吸菸？」、
    陳東霖答：「我跟他們二個也不認識。」；檢察官問：「為
    何你剛剛又說你認識郭鳳榮、寇鄘暐？那時候郭鳳榮有無吸
    煙？」、陳東霖答「沒有。」；檢察官問：「為何你剛剛說
    認識郭鳳榮，然後又說不認識？」、陳東霖答：「有認識」
    （原審2 卷第39頁），於本院審理時，法官問：「何人把你
    臉部燙傷？」、陳東霖答：「我不認識他」；嗣後法官又問
    ：「臉部傷怎麼來的」、陳東霖另答：「我朋友把我燙傷的
    」（本院卷第28-29 頁），從上開問答筆錄可知陳東霖有時
    答非所問，且容易受詢問者提問內容影響，而為不同之證述
    內容；復考量陳東霖為中度智障，有中華民國身心障礙手冊
    在卷可憑（偵卷第33頁），是以陳東霖有無誤認其傷勢係由
    被告所造成？非無可疑。是陳東霖指訴內容之真實性如何，
    自須有其他事證補強，始可確認其指訴內容是否與事實相符
    。
  (二)本案係陳東霖之母蘇美援於98年4 月18日，發覺陳東霖的嘴
    角潰爛，經詢問陳東霖，陳東霖原本表示是自己跌倒，碰撞
    所造成之傷勢；惟蘇美援發覺該傷勢並非跌倒所致，再詢問
    陳東霖是何人造成其傷害？陳東霖不說，蘇美援打陳東霖後
    ，陳東霖才說是郭鳳榮用香菸弄他的臉，又用朝天椒抹他的
    臉等情，固據證人蘇美援於原審證述在卷（原審2 卷第42頁
    ）。然為何陳東霖原本表示是自己跌倒所造成？而其母蘇美
    援毆打陳東霖後，陳東霖才說是被告用香菸、朝天椒抹他的
    臉所造成之傷害，此時陳東霖所言，是否懼於陳蘇美援之毆
    打而虛應以對？不無疑義。
  (三)公訴人主張被告係於99年4 月13日上午8 時許對陳東霖傷害
    ，惟陳東霖係於99年4 月18日始前往大東醫院驗傷，驗傷結
    果為：「左顏面灼傷1 ×0.5CM ，2.1 ％」，此有該院診斷
    證明書在卷可稽（偵查卷第9 頁），若陳東霖係於99年4 月
    13日上午遭被告傷害，其受傷部分係位於左臉部，衡情，其
    家人當無不立刻發現之理，本案何以陳東霖家人於受傷前5
    日內均未查覺而立即前往驗傷，顯與常理有違。另原審依據
    陳東霖提出之診斷證明書向大東醫院函查上開左顏面灼傷係
    屬新傷或舊傷？並請其判斷約是何時所受之傷害並提供照片
    ，該醫院函復稱：【病患陳東霖於99年4 月18日上午9 時16
    分左右，由母親陪同至本院求診，主訴被人欺凌至左下頜部
    有熱灼傷（據云香菸燙傷）是屬於新傷，當時本院門診數位
    相機故障，故未拍照，無法提供照片】等情，此有該院99年
    10月1 日（99）大東醫政字第092 號函在卷可稽（原審2 卷
    第12頁）。由上述函文可知陳東霖就診時，距離起訴書所載
    案發時間98年4 月13日上午8 時許，已相隔5 日，為何陳東
    霖所受之傷，仍屬於新傷？非無可疑。上開診斷證明書既有
    諸多可疑之處，自難據為被告有對陳東霖傷害之佐證。
  (四)又證人施大經於偵查中具結證稱：99年4 月13日當天早上6
    點多，伊去八仙公園採朝天椒，伊去的時候有1 個姓邱的男
    的和2 個女的在那邊，郭鳳榮和陳東霖是1 個小時以後才去
    的，是陳東霖先去，他幫伊採朝天椒，之後郭鳳榮才到，郭
    鳳榮和陳東霖在玩，郭鳳榮用手摸陳東霖的肩膀和身體，不
    曉得有沒有摸臉，當初郭鳳榮沒有拿東西，後來伊去下棋就
    沒有注意到；伊沒有看到郭鳳榮拿香菸去燙陳東霖，郭鳳榮
    摸陳東霖時，陳東霖沒有反應，郭鳳榮是在玩，當天伊都沒
    有聽到他們吵架或起爭執等語（偵卷第39-40 頁）。又證人
    寇鄘暐於原審證稱：99年4 月13日早上8 點，伊人在八仙公
    園，有看到郭鳳榮、陳東霖在一起，伊去找朋友聊天，沒有
    過去郭鳳榮、陳東霖那裡，2 個小時後，伊下來有碰到陳東
    霖，有跟他打招呼，陳東霖沒有說他有傷，伊也沒有注意，
    如果陳東霖有傷一定會跟伊說，因為他常來伊家看電視等語
    （原審2 卷第22-24 頁）。證人邱文彬於原審亦證稱：99年
    4 月13日早上8 點，伊有在八仙公園，有看到郭鳳榮去找陳
    東霖，他們2 人在那邊玩，伊在下棋，沒有注意郭鳳榮與陳
    東霖怎麼玩等情（原審2 卷第75-76 頁）。互核前揭證人施
    大經、寇鄘暐、邱文彬之證述內容，可知當時被告與陳東霖
    係在八仙公園內玩，3 位證人均未看見被告以辣椒或煙蒂燙
    傷陳東霖臉頰之情，是被告所辯當時伊沒有用香菸和辣椒弄
    陳東霖的臉，非屬無據。
  (五)綜上所述，公訴人所持之前開論據，均無法採為認定被告有
    犯傷害罪之證據，本院尚難單憑陳東霖有瑕疵之指訴即遽為
    被告不利之認定。此外，又查無其他積極證據足以證明被告
    確有檢察官起訴之犯行，揆諸上開法條及最高法院判例意旨
    之說明，被告被訴傷害犯行自屬不能證明。
六、原審因而以不能證明被告犯傷害罪，而為被告無罪之諭知，
    核無違誤；檢察官上訴意旨，猶執前詞，指摘原判決不當，
    為無理由，應予駁回。
據上論斷，應依刑事訴訟法第368 條，判決如主文。
本案經檢察官王登榮到庭執行職務。
中    華    民    國   100    年    5     月    24    日
                  刑事第一庭    審判長法  官  周賢銳
                                      法  官  洪碩垣
                                      法  官  施柏宏
以上正本證明與原本無異。
不得上訴。
中    華    民    國   100    年    5     月    24    日
                                      書記官  魏文常